【裁判字號】    97,基簡,229
【裁判日期】    970430
【裁判案由】    給付會款
【裁判全文】
臺灣基隆地方法院基隆簡易庭民事判決
原      告  丙○○
訴訟代理人  黃銀河律師
被      告  甲○○
訴訟代理人  乙○
上列當事人間請求給付會款事件，本院於民國97年4月22日言詞
辯論終結，判決如下：
    主  文
被告應給付原告新臺幣柒拾陸萬元，及自民國九十七年三月十四
日起至清償日止，按週年百分之五計算之利息。
訴訟費用新臺幣捌仟貳佰陸拾元由被告負擔。
本判決得假執行。
    事實及理由
一、原告起訴主張：被告以自己及其子林宏益之名義參加以原告
    為會首之合會，會員含會首共45會份，每期會款新臺幣（下
    同）2萬元（下簡稱系爭合會），被告（含以林宏益名義部
    分）共參加2會份，被告得標後領取合會金時均親自簽名，
    詎被告積欠原告19期會款共76萬元未交付，為此請求判決如
    主文第1項所示，並陳明願供擔保請准宣告假執行等情，並
    否認被告所辯原告曾向被告配偶借款75萬元未清償之事實。
二、被告請求駁回原告之訴及假執行之聲請。其抗辯略以：被告
    對原告所提出系爭合會會單形式上之真正不爭執，惟系爭合
    會係被告配偶乙○  所參加，與被告無關，被告亦不知情；
    被告配偶確積欠原告會款76萬元未交付，然原告於被告配偶
    得標後曾簽發支票向被告配偶借款75萬元，至今未清償，有
    被告所提出託收票據明細表及有限責任基隆市第一信用合作
    社存摺內頁影本退票紀錄可證，經抵銷後被告應僅積欠原告
    會款1萬元或1萬餘元。
三、按會員應於每期標會後三日內交付會款；會首應於前項期限
    內，代得標會員收取會款，連同自己之會款，於期滿之翌日
    前交付得標會員。逾期未收取之會款，會首應代為給付；會
    首依第2項規定代為給付後，得請求未給付之會員附加利息
    償還之，民法第709條之7第1、2、4項分別定有明文。經查
    ，被告既對原告提出記載被告為系爭合會會員之會單形式之
    真正不爭執，而被告訴訟代理人於本院審理時亦自承：「我
    （即被告訴訟代理人即配偶）標到會時，是我先生即被告在
    領標金單上面有簽名。原告把錢交給我先生帶回去。」則會
    單上既係記載被告為會員，得標後亦均由被告領取合會金、
    並由其於領取標金單據上簽名，則被告係以自己與其子林宏
    益之名義加入系爭合會成為會員之事實，即堪認定，無論被
    告領取合會金後作何處分，究係自己支配抑或交予其配偶支
    配，則與其是否為系爭合會會員無涉，是被告以系爭合會會
    員並非被告而係其配偶等詞置辯，顯不足採。故被告既為系
    爭合會會員，復自承其會份確積欠原告會款76萬元未給付，
    則原告請求被告給付積欠之會款及法定遲延利息，為有理由
    。
四、再按二人互負債務，而其給付種類相同，並均屆清償期者，
    各得以其債務，與他方之債務，互為抵銷，但依債之性質不
    能抵銷或依當事人之特約不得抵銷者，不在此限，民法第33
    4條固定有明文；然債務之抵銷，以雙方當事人互負債務為
    必須具備之要件，若一方並未對他方負有債務，則根本上即
    無抵銷之可言（最高法院18年上字第1709號判例參照）。被
    告主張原告於被告得標後曾簽發支票向被告配偶借款75萬元
    ，至今未清償，經抵銷後被告應僅積欠原告會款1萬元或1萬
    餘元，並提出託收票據明細表及有限責任基隆市第一信用合
    作社存摺內頁影本退票紀錄為證，惟觀諸該託收票據明細表
    及存摺內頁影本，僅能證明被告配偶確曾有被退票紀錄，尚
    難認定該退票係原告簽發支票向被告配偶借款未獲付款所致
    ，縱被告能證明上開借款事實為真，然被告配偶並非本件給
    付會款事件之債務人，依前揭說明，被告自不得以此主張抵
    銷其對原告所負之給付會款債務，是被告關於抵銷之抗辯，
    為無理由，自不可採。
五、從而，原告依兩造間合會之法律關係，請求被告給付如主文
    第1項所示之金額及自起訴狀繕本送達翌日即民國97年3月14
    日起至清償日止之法定遲延利息，為有理由，應予准許。
六、本件係適用簡易程序所為被告敗訴之判決，依民事訴訟法第
    389條第1項第3款規定，應依職權宣告假執行。
七、訴訟費用即裁判費8,260元由被告負擔。
中    華    民    國    97    年    4     月    30    日
                  基隆簡易庭法  官  徐世禎
以上正本係照原本作成。
對於本件判決如有不服，應於收受送達後20日內向本院提出上訴
書狀，上訴於本院合議庭，並按他造當事人之人數附具繕本。
中    華    民    國    97    年    4     月    30    日
                            書記官  周素秋


司法院資訊處製作；財團法人民間司法改革基金會備份。
